臺灣臺南地方法院民事裁定
110年度消債更字第131號
聲  請  人
即  債務人  林珮雯

上列當事人因消費者債務清理事件聲請更生，本院裁定如下：
    主  文
聲請人丁○○自民國111年3月3日下午5時起開始更生程序，並命司
法事務官進行本件更生程序。
    理  由
一、按債務人不能清償債務或有不能清償之虞者，且無擔保或無
    優先權之本金及利息債務總額未逾新臺幣（下同）1,200萬
    元者，於法院裁定開始清算程序或宣告破產前，得向法院聲
    請更生。債務人對於金融機構負債務者，在聲請更生或清算
    前，應向最大債權金融機構請求協商債務清償方案，或向其
    住、居所地之法院或鄉、鎮、市、區調解委員會聲請債務清
    理之調解。債務人為前項請求或聲請，應以書面為之，並提
    出財產及收入狀況說明書、債權人及債務人清冊，及按債權
    人之人數提出繕本或影本。法院開始更生程序之裁定，應載
    明其年、月、日、時，並即時發生效力。法院裁定開始更生
    程序後，得命司法事務官進行更生程序。消費者債務清理條
    例（下稱消債條例）第3條、第42條第1項、第151條第1、2
    項、第45條第1項、第16條第1項前段分別定有明文。
二、聲請意旨略以：聲請人前於威斯樂短期美語補習班擔任時薪
    制課輔助理，月薪約24,000元，補習班因疫情停業，現做家
    庭代工撐過疫情期間，而聲請人積欠無擔保或無優先權之債
    務約1,168,289元，於民國108年12月6日向臺南市永康區公
    所調解委員會申請債務清理前置調解而調解不成立，有不能
    清償債務之情事，爰依消債條例之規定聲請更生等語。
三、經查：
  (一)聲請人為一般消費者，未從事營業，核屬消債條例所定5
      年內未從事營業活動之消費者，且前未曾經法院宣告清算
      程序或宣告破產，亦未曾依消費者債務清理條例或破產法
      之規定而受刑之宣告等情，有聲請人提出之107、108年度
      綜合所得稅各類所得資料清單、勞工保險被保險人投保資
      料表、收入切結書在卷可參（見本院卷第73至77、261頁
      ），並有聲請人107至109年度稅務電子閘門財產所得調件
      明細表、本院民事紀錄科查詢表、臺灣高等法院被告前案
      紀錄表在卷足憑（見本院卷第111、113、123至127頁）。
      另聲請人前向臺南市永康區公所調解委員會聲請債務清理
      之調解而調解不成立，業經本院依職權調取上開調解事件
      卷核閱無訛。又聲請人積欠金融機構之無擔保或無優先權
      之債務計有：⑴台北富邦商業銀行股份有限公司375,000元
      （本金80,247元、利息271,299元、違約金23,454元）、⑵
      板信商業銀行股份有限公司92,267元（本金20,870元、利
      息70,226元、費用1,171元）、⑶遠東國際商業銀行股份有
      限公司259,089元（本金56,851元、利息194,359元、違約
      金7,879元）、⑷永豐商業銀行股份有限公司287,579元（
      本金77,366元、利息175,937元、違約金34,276元）、⑸玉
      山商業銀行股份有限公司559,459元（本金118,371元、利
      息406,229元、違約金33,762元，費用1,097元）、⑹凱基
      商業銀行股份有限公司443,881元（本金99,994元、利息3
      43,887元）、⑺台新國際商業銀行股份有限公司（下稱台
      新銀行）892,932元（本金182,426元、利息674,606元、
      違約金35,900元）、⑻中國信託商業銀行股份有限公司247
      ,033元（本金56,303元、利息190,730元）、⑼甲○○○股份
      有限公司6,697元、⑽丙○○○股份有限公司14,810元（本金8
      ,810元、專案補償款6,000元）、⑾滙誠第一資產管理股份
      有限公司32,637元（本金18,777元、利息13,860元）、⑿
      滙誠第二資產管理股份有限公司14,642元（本金5,673元
      、利息3,881元、專案補償款5,088元）、⒀戊○○○股份有限
      公司17,756元、⒁衛生福利部中央健康保險署保險費47,85
      9元。此有聲請人之財團法人金融聯合徵信中心查詢當事
      人綜合信用報告回覆書、上開債權人之陳報狀、衛生福利
      部中央健康保險署保險對象轉出通知、聲請人債權人清冊
      在卷可稽（見本院卷第187至225、293至362、385至389頁
      ），堪予認定。其中衛生福利部中央健康保險署保險費，
      依全民健康保險法第39條規定屬優先債權，故不予計入。
      聲請人雖陳稱其積欠中租合迪股份有限公司60,000元，嗣
      經中租合迪股份有限公司將此債權轉讓予乙○○○股份有限
      公司，目前債權金額為62,819元云云，惟經本院於110年5
      月19日、110年8月4日函請中租合迪股份有限公司陳報債
      權及清償方案，於110年12月2日函請乙○○○股份有限公司
      陳報債權及清償方案，迄今均未見回覆，聲請人復未能提
      出可證此筆債務存在之相關資料供本院審酌，爰不予列入
      聲請人積欠之債務總額。綜上，聲請人無擔保或無優先權
      之本金及利息債務額合計為3,095,155元（違約金及性質
      可能為違約金之專案補償款、費用未計入，另甲○○○股份
      有限公司、戊○○○股份有限公司未分列債權中之本金、利
      息與違約金，均以本金論計），尚未逾1,200萬元。
  (二)聲請人主張其目前月薪約24,000元，未領有勞工保險、國
      民年金保險各項年金給付及社會福利補助等情，業據其提
      出收入切結書、勞工保險被保險人投保資料表為憑（見本
      院卷第75至77頁），並有勞動部勞工保險局函、臺南市政
      府社會局函可參（見本院卷第111、113頁）。聲請人有存
      款356元，有左營南站郵局存摺封面及內頁明細、華南商
      業銀行股份有限公司函、臺灣土地銀行股份有限公司函、
      第一商業銀行總行函、兆豐國際商業銀行存款餘額證明書
      、永豐商業銀行股份有限公司存款歸戶餘額證明書、彰化
      商業銀行股份有限公司存摺存款交易明細查詢、台新國際
      商業銀行股份有限公司帳號查詢表在卷可按（見本院卷第
      53至65、271頁）。又參酌聲請人之綜合所得稅各類所得
      資料清單、全國財產稅總歸戶財產查詢清單、109年稅務
      電子閘門財產所得調件明細表（見調解卷第73、127、261
      頁），亦查無其他財產及所得資料。基此，爰以每月收入
      24,000元作為聲請人償債能力之計算基礎。
  (三)按債務人必要生活費用，以最近一年衛生福利部或直轄市
      政府所公告當地區每人每月最低生活費1.2倍定之。受扶
      養者之必要生活費用，準用第一項規定計算基準數額，並
      依債務人依法應負擔扶養義務之比例認定之。消債條例第
      64條之2第1項定有明文。債務人聲請更生或清算時所提財
      產及收入狀況說明書，其表明每月必要支出之數額，與消
      債條例第64條之2第1項、第2項規定之認定標準相符者，
      毋庸記載原因、種類及提出證明文件，亦為消債條例施行
      細則第21之1條第3項所明定。是以聲請人居住地之臺南市
      111年度每人每月最低生活費14,230元之1.2倍計算，債務
      人每月必要生活費用即應以17,076元(計算式：14,230元×
      l.2＝17,076元，元以下四捨五入）為認定基準。又聲請人
      之母葉麗玉為41年10月生，現已69歲，108、109年度均無
      所得，名下無財產，目前領有國民年金保險老年年金給付
      每月4,844元等情，有葉麗玉之戶籍資料、綜合所得稅各
      類所得資料清單、全國財產稅總歸戶財產查詢清單、稅務
      電子閘門財產所得調件明細表、勞動部勞工保險局函、臺
      南市政府社會局函在卷可參（見本院卷第135至139、183
      至185、227、235、245、263至265頁），依葉麗玉之年齡
      及上開財產、收入狀況，應有受聲請人扶養之必要，其生
      活費標準，亦應以上開每月17,076元為準。又依法應對葉
      麗玉負扶養義務者，除聲請人外，尚有葉麗玉之其他子女
      林珮琦、林秉均、林珮如，有戶籍謄本、戶籍資料查詢結
      果在卷可參（見本院卷第235至237頁），葉麗玉之生活所
      需應由其子女即聲請人、林珮琦、林秉均、林珮如平均負
      擔。是以，聲請人每月應負擔之葉麗玉生活費用應以3,05
      8元【計算式：（17,076元－4,844元）÷4＝3,058元】為限
      ，始屬合理。另聲請人之女倪○庭為91年6月生，108、109
      年度分別有薪資所得5,057元、17,602元，名下無財產，
      目前未領有各項社會福利補助等情，有倪○庭之戶籍資料
      、綜合所得稅各類所得資料清單、全國財產稅總歸戶財產
      查詢清單、稅務電子閘門財產所得調件明細表、新北市政
      府社會局函在卷可參（見本院卷第89、129至134、177至1
      79、239至243頁）；倪○庭現尚未成年，且依其財產、收
      入狀況，應有受聲請人扶養之必要，其生活費標準，應以
      其戶籍地新北市之111年度每人每月最低生活費用15,800
      元之1.2倍即18,960元為準；又倪○庭之父倪驊依法應與聲
      請人同負扶養義務，是聲請人每月應負擔之倪○庭生活費
      用，應為9,480元（計算式：18,960元÷2＝9,480元）。綜
      上，聲請人每月之必要支出應為29,614元（計算式：17,0
      76元＋3,058元＋9,480元＝29,614元）。
  (四)最大金融機構債權人台新銀行經本院函請其陳報債權及是
      否願提出較優惠之清償方案，台新銀行僅陳報債權額，然
      未陳報願提供予聲請人之清償方案。玉山商業銀行股份有
      限公司則陳稱願提供分80期、0利率、每月清償6,993元之
      清償方案；中國信託商業銀行股份有限公司陳稱願提供以
      252,000元分180期、0利率、每月清償1,400元或以60,542
      元一次清償之還款方案；甲○○○股份有限公司陳稱願提供
      分6期清償，即每期約清償1,116元（6,697元÷6＝1,116元
      ）之清償方案；丙○○○股份有限公司陳稱願提供以14,810
      元分6期、第1至5期清償2,500元、第6期清償2,310元之清
      償方案；滙誠第一資產管理股份有限公司陳稱願提供以16
      ,319元一次清償或以32,637元比照最大債權銀行分期條件
      之清償方案；滙誠第二資產管理股份有限公司陳稱願提供
      以7,321元一次清償或以14,642元比照最大債權銀行分期
      條件之清償方案；戊○○○股份有限公司陳稱願與聲請人聯
      繫，另提供更優惠之還款方式；台北富邦商業銀行股份有
      限公司、遠東國際商業銀行股份有限公司、永豐商業銀行
      股份有限公司固陳稱願提供比照最大債權銀行分期條件之
      清償方案，但本件最大債權銀行台新銀行未提供任何清償
      方案，則台北富邦商業銀行股份有限公司、遠東國際商業
      銀行股份有限公司、永豐商業銀行股份有限公司所願提供
      之清償方案仍屬不明；板信商業銀行股份有限公司、凱基
      商業銀行股份有限公司則未提供任何清償方案，此有上開
      債權人之回函在卷可參（見本院卷第187至225、293至362
      頁），合計上開玉山商業銀行股份有限公司、中國信託商
      業銀行股份有限公司、甲○○○股份有限公司、丙○○○股份有
      限公司所願提供之分期清償方案月付金額，已達12,009元
      ；而聲請人每月收入為24,000元，扣除其每月必要支出29
      ,614元後，已無剩餘；縱認聲請人於其女倪○庭成年後得
      免扶養義務，然扣除聲請人應負擔之倪○庭生活費後，其
      每月必要支出仍達20,134元（計算式：17,076元＋3,058元
      ＝20,134元），每月可處分餘額僅3,866元，仍不足以支應
      上開分期清償方案，更遑論尚有其他債權人未提供分期清
      償方案之債務須清償。又聲請人目前名下財產與其所負前
      述債務相較，實屬懸殊。是衡酌聲請人上開收入、財產狀
      況及所負債務金額，足認聲請人確有不能清償債務之情事
      。
四、綜上所述，聲請人僅係一般消費者，並未從事營業，有不能
    清償債務之虞，復未經本院裁定開始更生程序或許可和解或
    宣告破產，又無消債條例第6條第3項、第46條各款所定法院
    應駁回更生聲請之事由存在，聲請人聲請更生，應屬有據。
五、末按，法院裁定開始更生或清算程序後，得命司法事務官進
    行更生或清算程序，必要時得選任律師、會計師或其他適當
    之自然人或法人一人為監督人或管理人，消費者債務清理條
    例第16條第1項定有明文。本件既經本院裁定開始更生程序
    ，爰併依前開規定，命司法事務官進行更生程序。
中　　華　　民　　國　 111　　年　 　3　　月　　 3　　日
                  民事消債法庭  法　官　張玉萱
以上正本係照原本作成。
本裁定不得抗告。
本裁定已於民國111年3月3日下午5時公告。　　　　　　　　　
中　　華　　民　　國　　111 　年　　3 　　月　　3 　　日
                              書記官  鄭伊汝